臺灣高等法院刑事裁定　　　　　　　　 100年度聲字第3426號
聲　請　人　郭銓慶
選任辯護人　羅豐胤律師
上列聲請人因本院100年度重矚上更(二)字第302號貪污治罪條例等
案件，聲請解除限制出境，本院裁定如下：
    主  文
聲請駁回。
    理  由
一、聲請意旨略以：聲請人涉犯貪污治罪條例案件，前經台灣台
    北地方法院於95年11月24日以北院錦刑祥95矚訴4字第09500
    18120號函限制出境迄今已近5年，被告所涉並非最輕本刑五
    年以上有期徒刑之重罪，且被告日前被處尚未確定之刑期僅
    為有期徒刑11月，扣除羈押期間，所剩無幾，根本無逃亡之
    虞。被告家族擁有力麒、力麗、力鵬三家上市、上櫃公司經
    營權，且被告夫妻、父母、孫子均在國內定居，被告即使最
    終被判有期徒刑確定，亦無可能拋家棄子逃亡。被告在歷審
    開庭，從未無故不到庭，益證被告絕無逃亡之虞，被告對自
    己有不法行為，業已坦承，被告均坦然面對，確無任何企圖
    逃匿國外情事。本案所為限制出境之處分，實無必要，有違
    比例原則及違反憲法保障人身自由，嚴重侵害人權，更使被
    告喪失商機無限，請准解除被告限制出境云云。
二、按限制被告之住居，其目的在輔助具保、責付之效力，以保
    全審判之進行及刑罰之執行。是以對具保、責付並限制住居
    之被告，有無繼續限制其住居之必要，當以此為考量。又限
    制被告出境，僅在限制被告應居住於我國領土範圍內，不得
    擅自出國，俾便於訴訟程序之進行，較之限制居住於某市某
    縣某鄉某村，其居住之範圍更為廣闊，是限制出境與限制住
    居名稱雖有不同，然限制出境亦屬限制住居之處分，係執行
    限制住居方法之一種（最高法院93年台抗字第430 號裁定參
    照）。從而限制出境之處分，性質上屬於限制住居之一種，
    目的在防止被告逃亡，確保被告能於審判時到庭，以利刑事
    訴訟程序之進行及刑罰執行，故考量解除限制出境與否，自
    應依此為判斷依據。次按具保、責付及限制住居，係審酌被
    告有羈押事由，而無羈押必要之代替處分，其裁量標準，亦
    應依照刑事訴訟法第101條第1項關於羈押要件之規定，而上
    開法條所稱「犯罪嫌疑重大」固須依事實及證據認定，惟其
    法文用語與同法第154條第2項規定「犯罪事實應依證據認定
    之」迥異。再徵諸人身自由強制處分之目的，在於保全審判
    進行及刑罰執行，可知法院決定強制處分與否，犯罪事實猶
    待調查或判決尚未定讞，故認定「犯罪嫌疑重大」之證據與
    「證明犯罪事實」之證據，其證明力，仍有釋明與嚴格證明
    程度之差異。經查:
（一）聲請人即被告郭銓慶因涉貪污等案件，經原審台灣台北地
      方法院審理後，認聲請人係犯貪污治罪條例第11條第3 項
      、第1項之行賄罪（法定刑為1年以上7 年以下有期徒刑，
      得併科新臺幣300萬元以下罰金），判處聲請人有期徒刑3
      年，褫奪公權4年，減為有期徒刑1年6月，褫奪公權2年，
      有原審判決書在卷可稽，聲請人提起上訴，本院判決後，
      經最高法院第二次發回更審，現由本院99年度重矚上更（
      二）字第302號審理中。
（二）本件聲請人主張其所涉並非重罪，且被告家族企業、親友
      均在國內，絕無逃亡之虞云云，惟按，被告經法官訊問後
      ，雖有第101條第1項或第101條之1第1項各款所定情形之
      一而無羈押之必要者，得逕命具保、責付或限制住居；其
      有第114條各款所定情形之一者，非有不能具保、責付或
      限制住居之情形，不得羈押，刑事訴訟法第101條之2定有
      明文；又刑事訴訟法第114條規定，羈押之被告，如有（1
      ）所犯最重本刑為3年以下有期徒刑、拘役或專科罰金之
      罪者。但累犯、常業犯、有犯罪之習慣、假釋中更犯罪或
      依第101條之1第1項羈押者，不在此限。（2）懷胎五月以
      上或生產後二月未滿者。（3）現罹疾病，非保外治療顯
      難痊癒者，如經具保聲請停止羈押，不得駁回。而限制出
      境之處分，性質上屬於限制住居之一種，依上開規定，被
      告雖有第101條第1項或第101條之1第1項各款所定情形之
      一而無羈押之必要者，即得逕命具保、責付或限制住居，
      不以涉嫌重罪為必要；次查，聲請人家族企業眾多，資本
      雄厚，且跨國經營，顯較一般人有能力長久滯留國外，而
      聲請人既經原審判決已如上述，從形式上觀察，足認聲請
      人所涉罪嫌重大。再者限制出境處分，已屬最低限度人身
      自由限制，衡酌上情應可避免聲請人滯留國外之虞，且聲
      請人所涉犯之貪污治罪條例之行賄行為，破壞國家公務員
      官箴，且本案尚未確定，為保全日後審理程序順利進行及
      刑罰執行，認有繼續限制出境之必要。又聲請人僅泛言其
      喪失商機云云，並無提出積極事證足供審酌，亦無足採。
      是聲請人聲請解除限制出境，核無理由，應予駁回。
三、據上論結，應依刑事訴訟法第220 條，裁定如主文。
中    華    民    國  100    年    11    月    30    日
                  刑事第六庭審判長 法  官 邱同印
                                   法  官 黃惠敏
                                   法  官 吳淑惠
以上正本證明與原本無異。
如不服本裁定，應於收受送達後五日內向本院提出抗告狀。
                                   書記官 陳雅加
中    華    民    國   100    年    12    月    5     日